【裁判字號】    95,裁,623
【裁判日期】    950330
【裁判案由】    有關土地登記事務
【裁判全文】
最  高  行  政  法  院  裁  定
                                     95年度裁字第00623號
再 審原 告  甲○○
            己○○
            丁○○
            辛○○
            戊○○
            癸○○
            壬  ○
            庚○○
共      同
訴訟代理人  陳垚祥 律師
再 審被 告  桃園縣中壢地政事務所
代  表  人  酉○○
參  加  人  乙○○
            丙○○
            辰○○
            午○○
            申○○
            巳○○
            未○○
            丑○○
            子○○
            卯○○
            寅○○
上列當事人間因有關土地登記事務事件，再審原告對於中華民國
93年5月26日本院93年度判字第00679號判決，提起再審之訴，本
院裁定如下：
    主  文
再審之訴駁回。
再審訴訟費用由再審原告負擔。
    理  由
一、按「有下列各款情形之一者，得以再審之訴對於確定終局判
    決聲明不服。但當事人已依上訴主張其事由或知其事由而不
    為主張者，不在此限：一、適用法規顯有錯誤者。」行政訴
    訟法第273條第1項第1款定有明文。是對於確定終局判決提
    起再審之訴，除須具有行政訴訟法第273條第1項所列各款情
    形之一者外，須當事人未依上訴主張其事由或知其事由而不
    為主張者為限，此由法條文義觀之甚明。又前揭規定所稱適
    用法規顯有錯誤，係指原裁判所適用之法規與該案應適用之
    現行法規相違背，或與解釋判例有所牴觸者而言。至於事實
    之認定或法律見解之歧異，再審原告對之縱有爭執，要難謂
    為適用法規顯有錯誤，而據為再審之理由。
二、再審原告起訴意旨略謂：再審原告之被繼承人陳永昌曾對再
    審被告之違法登記行政處分，提起訴願、再訴願及行政訴訟
    ，案經本院81年度判字第1274號判決確定，撤銷上揭違法行
    政處分，諭示應由再審被告調查詳實後另為適法之處分，並
    指明依廢止前實施耕者有其田條例第22條規定處理；惟嗣後
    再審被告並未按上揭確定判決意旨為之，故再審原告乃提起
    本案訴訟。詎原確定判決竟未對此予以審究，率爾駁回再審
    原告之訴，係屬違背司法院釋字第368號解釋意旨；則原確
    定判決自有行政訴訟法第273條第1項第1款之適用法規顯有
    違誤之再審事由。次查，陳永昌曾於80年2月6日向再審被告
    提出異議書，表示對系爭土地之移轉登記有所爭執，按土地
    登記規則第51條第1項第2款及第3款之規定，應駁回乙○○
    、丙○○及辰○○等人之登記申請；然原確定判決卻認移轉
    雙方間已無爭執，無前開土登記規則第51條第1項第2款及第
    3款之適用云云，自有行政訴訟法第273條第1項第1款之適用
    法規顯有違誤之再審事由。再者，丙○○等7人於行政訴訟
    期間之民國（下同）81年4月23日以買賣原因為應有部分所
    有權之移轉登記，勢將發生「難以回復」之情形，故再審被
    告本應依職權「暫緩」辦理上揭之移轉登記，然卻仍同意渠
    等之所請，自屬違誤；又再審原告辛○○及訴外人陳炳於78
    年、79年間曾辦理贈與、繼承等登記，卻為再審被告以系爭
    土地尚在訴願為由，「暫緩」辦理。是再審被告無理由為差
    別待遇，係違反行政程序法第6條之規定，而原確定判決未
    予指正，即有行政訴訟法第273條第1項第1款之適用法規顯
    有違誤之再審事由。另乙○○、丙○○、午○○及辰○○等
    4人均為系爭土地爭議之當事人，而陳勇智、陳耀東、丑○
    ○、卯○○、子○○及寅○○等6人，則係前揭乙○○等4人
    之繼承人，故均非受土地法第43條所保護之第三人；況陳勇
    智等6人取得系爭土地之應有部分亦係出於「惡意」，自亦
    不受土地法第43條之保護。然原確定判決並未審酌，係有行
    政訴訟第273條第1項第1款之適用法規顯有違誤之再審事由
    。末查，桃園縣觀音鄉○○○段61之1地號土地之地目為「
    田」，然丑○○、寅○○、卯○○、子○○等4人，均不具
    自耕能力，按當時之土地法第30條之規定，不得移轉為共有
    ，且如有移轉者，其移轉亦為無效；又依司法院釋字第379
    號解釋，再審被告自應撤銷之前准予登記之所有權移轉登記
    。然再審被告未予撤銷，原確定判決亦未予審酌，自有行政
    訴訟法第273條第1項第1款之適用法規顯有違誤之再審事由
    。請廢棄原確定判決，撤銷原處分、訴願決定及再訴願決定
    ，並註銷桃園縣中壢地政事務所於84年8月1日、同年8月14
    日、85年12月2日及86年6月27日就坐落桃園縣觀音鄉○○○
    段61之1地號土地以中字第42389號、第44815號、第44673號
    及第24929號等，以買賣及贈與原因所為之移轉登記，或發
    回臺北高等行政法院更為審理等語。
三、本件再審原告雖以適用法規顯有錯誤為由，對於本院93年度
    判字第679號判決（下稱原確定判決）提起再審之訴，惟核
    其所指原確定判決適用法規顯有錯誤各節，無非重述再審原
    告已依上訴主張之事由，就事實之認定及原確定判決所持適
    用法律之見解再事爭執申辯，揆諸首揭規定與說明，要難謂
    為適用法規錯誤，而據為再審之理由，其再審之訴為不合法
    ，應予駁回。
四、依行政訴訟法第278條第1項、第104條、民事訴訟法第95條
    、第78條、第85條第2項，裁定如主文。
中    華    民    國    95    年    3     月    30    日
                  第二庭審判長法  官  廖  政  雄
                              法  官  林  清  祥
                              法  官  鍾  耀  光
                              法  官  姜  仁  脩
                              法  官  胡  國  棟
以  上  正  本  證  明  與  原  本  無  異
中    華    民    國    95    年    3     月    30    日
                              書記官  陳  盛  信


司法院資訊處製作；財團法人民間司法改革基金會備份。
